臺灣高雄地方法院民事判決　　　　　　　96年度訴字第1456號
原　　　告　丙○○○
訴訟代理人　甲○○
被　　　告　乙○○
當事人間刑事附帶民事訴訟請求損害賠償事件，經本院刑事庭裁
定移送民事庭審理（96年度交簡附民字第2 號），本院於民國96
年12月7 日言詞辯論終結，判決如下：
  主  文
被告應給付原告新臺幣貳拾玖萬玖仟肆佰零貳元，及自民國九十
六年一月二十一日起至清償日止，按年息百分之五計算之利息。
原告其餘之訴駁回。
訴訟費用由被告負擔五分之四，餘由原告負擔。
本判決第一項得假執行。
  事實及理由
一、本件被告經合法通知，未於言詞辯論期日到場，核無民事訴
    訟法第386 條各款所列情形，爰依原告之聲請，由其一造辯
    論而為判決。
二、原告主張被告於民國95年4 月19日22時25分許，駕駛車牌號
    碼E7-6231 號自小貨車，沿高雄市○○區○○路由西往東方
    向行駛，途經勝利路、新莊仔路以西約50公尺處，竟於超車
    時未保持按安全間隔距離，致擦撞原告所騎乘且行駛於同方
    向右方車牌號碼HFK- 476號之重型機車，原告因閃避不及左
    側把手與上開自小貨車右側車身發生擦撞，致其因而人車倒
    地，受有左鎖骨骨折、左膝挫傷、左前臂擦傷及尾骨挫傷等
    傷害。被告刑事責任部分業經本院以95年度交簡字第2950號
    判處有期徒刑4 月確定，被告前開過失傷害之侵權行為，致
    原告受有損害，爰依侵權行為之法律關係，請求被告賠償醫
    療費新臺幣（下同）48,864元、看護費6 萬元、工作損失
    112, 500元、修養期間食物營養補給及第2 次開刀休養費6
    萬元、事故鑑定費2 千元、店面租金52,000元、餐飲設備折
    讓損失103,639 元、計程車費4,150 元、主食材料損失
    12,330 元 及精神慰撫金15萬元等情。並聲明求為判決：(一)
    被告應給付原告605,483 元，及自刑事附帶民事起訴狀繕本
    送達翌日起至清償日止，按年息5%計算之利息。(二)願供擔保
    ，請准宣告假執行。
三、被告未於言詞辯論期日到場，亦未提出書狀作何聲明或陳述
    。
四、原告主張被告於上開時地駕車過失撞傷原告乙情，業據被告
    於本院95年度交簡字第2950號刑事案件之偵審中坦認在卷，
    並有道路交通事故現場圖、道路交通事故調查報告表、交通
    事故談話紀錄表、高雄市政府交通局車輛行車事故鑑定委員
    會95年8 月9 日高市車鑑字第0950002645號函所檢送之0000
    000 號鑑定意見書、博正醫院出具之受傷診斷證明書附於上
    開刑事案卷中足佐，而被告於相當時期受合法通知，未於言
    詞辯論期日到場，亦未提出書狀作何聲明或陳述，依民事訴
    訟法第280 條第3 項、第1 項規定，視同自認，則原告前開
    主張，堪信為真實。
五、按因故意或過失，不法侵害他人權利者，應負損害賠償責任
    。又汽車、機車或其他非依軌道行駛之動力車輛，在使用中
    加損害於他人者，駕駛人應賠償因此所生之損害。不法侵害
    他人之身體或健康者，對於被害人因此喪失或減少勞動能力
    或增加生活上之需要時，應負損害賠償責任。不法侵害他人
    之身體、健康、名譽、自由、信用、隱私、貞操、或不法侵
    害其他人格法益而情節重大者，被害人雖非財產上損害，亦
    得請求賠償相當之金額，民法第184 條第1 項前段、第19 1
    條之2 、第193 條第1 項、第195 條第1 項前段分別規定甚
    詳。本件被告駕車過失撞傷原告，已如前述，且原告所受之
    傷害與被告之行為確有因果關係，依法自應負賠償責任。茲
    就原告請求賠償之各項金額是否准許，分述如後：
  (一)醫療費部分：
    原告因本件車禍受有左鎖骨骨折、左膝挫傷、左前臂擦傷及
    尾骨挫傷等傷害，至博正醫院、國軍左營總醫院、意凡中醫
    診所、百祐中醫聯合診所接受手術及復健治療，共支出醫療
    費用48,864元等情，固提出前開各醫院醫療費用收據為證。
    惟按保險對象因汽車交通事故，經本保險提供醫療給付者，
    本保險之保險人，得向強制汽車責任保險之保險人代位請求
    該項給付，全民健康保險法第82條定有明文。是依全民健康
    保險提供醫療給付者，該項醫療費用請求權，已法定移轉予
    中央健康保險局，故全民健康保險被保險人於該範圍內，對
    於加害人之損害賠償請求權亦因之而喪失。本件原告係以健
    保身分至博正醫院等前開醫療診所就診，共計支出醫療費用
    11,972元（自付額部分）一節，有原告所提出之上開醫療費
    用收據及費用明細表等資料附卷可稽，且經本院核符在卷，
    依上開說明，原告僅得請求被告賠償其所自付之醫療費用
    11,972元，健保給付部分則不得向被告請求。是以，原告可
    請求之醫療費用為11,972元，逾此數額之請求，則屬無據。
  (二)治療休養費部分：
    原告另主張於休養期間須支出食物營養費及第2 次開刀治療
    費6 萬元而有預為請求醫療費用部分，然並未提出證據佐證
    ，且無相關醫療院所出具之證明，本院審酌原告所支出之醫
    療費用部分，且縱認原告有為第2 次手術之必要，其後所須
    之治療、復健費用亦須視實際進行手術、復健之情形而定，
    尚無從預估，是原告此部分之主張，即難准許。
  (三)事故鑑定費用部分：
    原告主張因本件事故被告不提供事證釐清責任，而將本件事
    故送請鑑定，確定肇事責任，而支出鑑定費2 千元一情，業
    據提出收據為證（本院附民卷第24頁），本院認鑑定費用為
    確立本件事故之肇事責任，核屬必要，是原告前揭請求均應
    准許。
  (四)看護費：
    本件原告經此事禍，數度至博正醫院住院接受手術治療，經
    醫師評估有受人看護之必要，住院期間7 日及1 個月內不宜
    騎車，4 個月內需避免粗重工作，約1 年半後照X 光，若骨
    折處已癒合才拔鋼板乙情，有該院96年7 月30日96博人字第
    045 號函附卷足憑（本院卷第33頁），是以原告因此事故導
    致行動不便，顯需專人協助照顧。又原告於上開期間係由專
    業看護人員及其家屬輪流看護，業據原告陳明在卷（見本院
    卷第29頁），而此項由親屬代為照顧被害人起居所付出之勞
    力，非不能評價為金錢之請求，且此種親屬間基於親誼恩惠
    所付出之勞力，不能加惠於加害人，自得認被害人有相當親
    屬看護費之損害，得向加害人請求賠償，則原告請求此期間
    之看護費，即屬有據。再者，現今看護工收費價格，係24
    小時收費2,000 元，本院斟酌原告受傷情狀、看護需求及看
    護者為親屬之身分關係，認原告請求應休養數月期間共計6
    萬元之看護費（以每月30天計，一個月即需2,000 元×30
    ＝60,000元），尚屬適當，並未超逾一般市場行情，是以原
    告得請求之看護費為6 萬元，原告自得請求被告全數賠償。
  (五)工作損失部分：
    原告主張其原從事餐飲小吃業，因遭被告駕車過失撞傷，受
    有左鎖骨骨折、左膝挫傷、左前臂擦傷及尾骨挫傷等傷等多
    處骨折之傷害，療養期間無法工作致無所得，療養期間4 個
    月及從新求職半月，以每月工資2 萬5 千元計算共計112,50
    0 元等情，經本院依職權函查結果，原告確有4 個月不能重
    事粗重工作之情，已如前述，惟原告並未提出薪資所得資料
    ，而經本院調閱原告財產歸戶資料，原告95年間之薪資所得
    為共計95,406元等情，有稅務電子閘門財產所得調件明細表
    存卷足據（本院卷第15、16頁），則原告為42年出生之人現
    年為54歲，尚有工作能力，為未能證明每月有2 萬5 千元之
    薪資，則應以最低基本工資每月15,840元計算，4 個半月應
    為71, 280 元（計算式為：15840 ×4.5 ＝71280） ，是以
    原告得請求之工作損失費用共計71,280，逾此範圍之請求為
    無理由，不應准之。
  (六)店面租金部分：
    原告主張事故發生前租下店面開設餐飲店每月需負擔1 萬3
    千元之租金，計4 個月休養期間之租金支出計5 萬2 千元，
    被告自應支付此費用等情，並據提出租約一份為證，惟查，
    依據原告與訴外人所簽定之租約並未記載係供營業使用，況
    原告之餐飲工作並非不可替代，且經營商業本即應視市場需
    求而定，並非均能順利經營，則原告縱有此部份之損失，亦
    認與本件車禍無因果關係，是原告此部份之請求自屬無據。
  (七)主食材料損失：原告於主張於事故發生前花費28,130元購買
    食材，經營3 天後消耗約4 千4 百元，發生事故後而折讓
    10,400 元 ，共損失12,300元，被告自應賠償損失等情，然
    查，原告所主張之主食材料費，本即為其營業上所必須之物
    ，然食材之消耗常涉及當日客源等不特定之因素，則是否因
    車禍事故即必須耗損，則屬不確定，則原告縱有此部份之損
    失，亦認與本件車禍無因果關係，是原告此部份之請求自屬
    無據。
  (八)計程車費：
    原告主張受傷後在家休養期間因往返醫院治療之需，須支出
    計程車費共計4,150 元等情，並提出統計表1 份為憑，按原
    告因本件車禍受傷後需數次前往醫院診療及出席調解會，必
    須搭載計程車，此為一般生活常情，當可憑認，而原告所增
    加之支出為一般生活上之支出，依據原告提出之車資資料尚
    符一般生活常情，由於原告因本件事故所受傷害，致行動不
    便，應有搭乘計程車就醫之必要，則原告因治療其因
    本件道路交通事故所受之傷害，揆諸前揭說明，自屬因被告
    之過失駕駛行為所增加之生活上需要，而得請求被告賠償此
    部分支出之損害。
  (九)精神慰撫金：
    按精神慰撫金之酌定，除原告所受之傷害程度外，尚應審酌
    兩造之身分地位、學識經歷、財產狀況及原告痛苦程度等節
    以定之。查原告目前待業中，名下有房屋一棟，土地2 筆，
    另95年間有薪資及利息所得計37,021元，93年份之汽車1部
    ；而被告名下有房屋1 棟及土地1 筆，有3 部汽車均已逾5
    年之使用年限，95年度綜合所得為0 元等情，業據本院函查
    並有稅務電子閘門財產所得調件明細表在卷可稽（本院卷第
    13至16頁），本院復斟酌原告於事發時正值中年而剛從事小
    本事業，因受此車禍致受有左鎖骨骨折、左膝挫傷、左前臂
    擦傷及尾骨挫傷等傷，將來仍需進行拆除鋼架等手術，所受
    之痛苦及被告於事故發生後，對於原告未積極慰問尋求彌補
    補過失等具體情狀，認原告請求之精神慰撫金15萬元尚為適
    當，應准許之。
  (十)據上，原告得請求被告賠償之數額為299,402元（計算式：
    11,972＋60,000＋71,280＋2,000 ＋4,150 ＋150,000 ＝
    299,402） 。
六、按給付無確定期限者，債務人於債權人得請求給付時，經其
    催告而未為給付，自受催告時起，負遲延責任。其經債權人
    起訴而送達訴狀，或依督促程序送達支付命令，或為其他相
    類之行為者，與催告有同一之效力。遲延之債務，以支付金
    錢為標的者，債權人得請求依法定利率計算之遲延利息；應
    付利息之債務，其利率未經約定，亦無法律可據者，週年利
    率為百分之5 ，民法第229 條第2 項、第233 條第1 項前段
    及第203 條分別定有明文。查本件被告對於原告應為之前開
    損害賠償之給付，雖無確定期限，惟被告既經原告提起刑事
    附帶民事訴訟而送達刑事附帶民事起訴狀，依民法第229 條
    第2 項之規定，自應自刑事附帶民事起訴狀繕本送達之翌日
    即96年2月23日起，負遲延責任。
七、綜上所述，原告依侵權行為之法律關係，請求被告給付299,
    402 元，及自刑事附帶民事起訴狀繕本送達翌日即96年2 月
    23日起至清償日止，按年息5%計算之利息，洵屬正當，應予
    准許；至逾此範圍之請求，即無理由，應予駁回。
八、另原告請求所命被告應給付之金額未逾50萬元，爰依民事訴
    訟法第389 條第1 項第5 款之規定，就原告勝訴部分依職權
    宣告假執行。
九、結論：本件原告之訴為一部有理由，一部無理由，並依民事
    訴訟法第385 條第1 項前段、第79條、第389 條第1 項第5
    款，判決如主文。
中　　華　　民　　國　　96　　年　　12　　月　21 　　日
                  民事第一庭法　官　陳嘉惠
正本係照原本作成。
如對本判決上訴，須於判決送達後20日內向本院提出上訴狀。
中　　華　　民　　國　　96　　年　　12　　月　21 　　日
                            書記官　陳掌珠
